臺灣板橋地方法院刑事判決　　　　　　　95年度易字第2420號
公　訴　人　臺灣板橋地方法院檢察署檢察官
被　　　告　乙○○
上列被告因詐欺案件，經檢察官提起公訴（95年度偵字第27318
號），本院判決如下：
    主  文
乙○○無罪。
    理  由
一、公訴意旨略以：被告乙○○係正大消防企業有限公司（下稱
    正大公司）之負責人。緣臺北大眾捷運股份有限公司（下稱
    大眾捷運公司）於民國85年12月辦理作業，該標案由正大公
    司以新臺幣（下同）275,331 元得標，共計出售222.8 公斤
    之藥劑予臺北大眾捷運公司。詎乙○○明知海龍1301藥劑是
    一特定物品，不具可替代性，竟意圖為自己不法之所有，以
    不符規定、毒性較強之海龍1211 藥 劑混充，嗣於85年12月
    16日，乙○○將該混充海龍1301藥劑之海龍1211藥劑交付予
    大眾捷運公司，致該公司不疑，而分別填裝在該公司木柵機
    廠行控中心電腦室及行控中心等處，嗣大眾捷運公司為確保
    捷運設施設備之安全性，乃於94年9 月30日委託財團法人工
    業技術研究院（下稱工研院）進行藥劑成份化驗，發現該藥
    劑成份有異，大眾捷運公司始悉受騙。因認被告乙○○所為
    ，係犯刑法第339 條第1 項詐欺取財之罪嫌云云。
二、按犯罪事實應依證據認定之，無證據不得認定其犯罪事實；
    又不能證明被告犯罪者，即應諭知無罪之判決，刑事訴訟法
    第154 條第2 項、第301 條第1 項分別定有明文。又刑事訴
    訟上證明之資料，無論為直接或間接證據，均須達於通常一
    般之人均不致有所懷疑，而得確信其為真實之程度，始得據
    為有罪之認定，若其關於被告是否犯罪之證明未能達此程度
    ，而有合理懷疑之存在，致使無從形成有罪之確信，根據「
    罪證有疑，利於被告」之證據法則，即不得遽為不利被告之
    認定，亦有最高法院76年度臺上字第4986號判例可稽。其以
    情況證據（即間接證據）斷罪時，尤須基於該證據在直接關
    係上所可證明之他項情況事實，本乎推理作用足以確證被告
    有罪，方為合法，不得徒憑主觀上之推想，將一般經驗有利
    被告之其他合理情況逕予排除，此觀諸最高法院32上字第67
    號判例意旨亦彰彰甚明。
三、本件公訴人認被告乙○○涉有詐欺罪嫌，無非以告訴代理人
    張必然、邱泰樺、陳偉玲指訴海龍1301藥劑係一特定物品，
    不具可代替性之事實；及PA860508採購案交貨驗收單1 份、
    工研院94年10月5日分析檢驗報告2份為其論據。
四、訊據被告乙○○堅決否認有上揭犯行，辯稱：檢察官起訴之
    犯罪時間，其本人並不是正大公司的負責人，也沒有承辦本
    件大眾捷運公司海龍1301藥劑採購案件，本案根本與其本人
    無涉等語。
五、經查：
  (1)告訴人之告訴，係以使被告受刑事訴追為目的，是其陳述是
    否與事實相符，仍應調查其他證據以資審認，最高法院52年
    度台上字第1300號著有判例可資參照。
  (2)本件被告乙○○於本件案發當時之85年12月間，並非正大公
    司之負責人；當時正大公司之負責人係甲○○一節，此有經
    濟部中部辦公室96年1 月7 日經中三字第09630812440 號函
    所附正大公司自成立時起至85年間之公司變更登記事項卡等
    資料附卷可按（見本院卷第21-46 頁）。此外，亦據證人甲
    ○○到庭證稱：我在82年到87年間擔任正大公司的董事長，
    實際負責公司業務，之前的董事長是我叔父柯錫仁，也是被
    告的父親，柯錫仁去世後，由我接任董事長；被告退伍之後
    有到公司上班，擔任銷售部的業務助理，但進進出出。本件
    捷運工程的採購案應該不是被告負責的。就採購案來說，是
    由業務部負責去標採購案，再交由工務部去採買交貨，當時
    工務部的負責人是正大公司的副總周金發等語甚明（見本院
    卷第87 -89頁）。
  (3)本件被告另辯稱：85年12月間，我因為隔年有一個刑案要執
    行，根本沒有心情到正大公司上班，也不可能負責什麼採購
    案等語。經查，被告乙○○於85年間因違反麻醉藥品管理條
    例案件，經法院判處應執行有期徒刑1 年8 月確定，而於86
    年2 月21日入監服刑，迄至87年1 月7 日始假釋出監等情，
    有臺灣高等法院被告前案紀錄表1 份在卷可查，經核與被告
    前揭辯解相符，應堪採信。
  (4)末查，本院依職權函請大眾捷運公司提出本件海龍1301藥劑
    採購案之合約書，並陳報當時簽訂契約之人員為誰，及請其
    釋明為何本件以乙○○為詐欺案件之被告。詎大眾捷運公司
    竟函覆以：「採購合約書因90年納莉風災淹水滅失，無由得
    知雙方係由何人出面簽訂合約。」；而僅泛稱：「本公司原
    於94年間對正大公司負責人提出詐欺告訴，並經貴院95年度
    易字第1448號判決被告乙○○詐欺罪成立。後本公司遵照臺
    北市議會指示，全面清查消防滅火器藥劑結果出爐，發覺正
    大公司前述85年『木柵機廠消防藥劑採購案』亦以不實消防
    藥劑填充，乃於95年追加告訴。依本公司當時掌握之資訊，
    正大公司負責人為乙○○，故仍以柯員為提告對象。」，此
    有該公司96年3 月26日北捷政字第0960603800號函附卷可參
    （見本院卷第66頁）。是依告訴人大眾捷運公司上開回函內
    容以觀，告訴人於提起本件詐欺告訴之前，根本未先行查證
    85年12月當時與其簽約、交貨、驗收海龍1301藥劑之人為何
    人，即率以95年間正大公司之負責人，即本件被告乙○○為
    告訴之對象。此非但不足以證明或推論被告乙○○確涉有本
    件詐欺犯罪，告訴人亦不無濫行告訴之嫌。
六、綜上所述，本件查無任何積極證據或消極證據足以證明被告
    有檢察官所指之詐欺犯行或其他犯行，因不能證明被告犯罪
    ，自應為無罪之諭知。
據上論斷，應依刑事訴訟法第301條第1項，判決如主文。
本件經檢察官張誌洋到庭執行職務。
中　　華　　民　　國　　96　　年　　6 　　月　　15　　日
                刑事第五庭審判長法　官  陳坤地
                                法  官  朱嘉川
                                法  官  許映鈞
以上正本證明與原本無異
如不服本判決應於送達後10日內向本院提出上訴狀
                                書記官　范煥堂
中　　華　　民　　國　　96　　年　　6 　　月　　15　　日
